【裁判字號】    98,訴,1518
【裁判日期】    990430
【裁判案由】    確認董事委任關係不存在等
【裁判全文】
臺灣板橋地方法院民事判決              98年度訴字第1518號
原      告  乙○○
訴訟代理人  李慧芬律師
被      告  上揚實業有限公司
特別代理人  甲○○
上列當事人間確認董事委任關係不存在事件，本院於民國99年4
月6日言詞辯論終結，判決如下：
    主      文
確認原告與被告間董事、清算人之委任關係及股東關係不存在。
訴訟費用由被告負擔。
    事實及理由
壹、程序方面：
    按公司經中央主管機關撤銷或廢止登記者，應行清算程序，
    此觀諸公司法第26條之1規定準用同法第24條至第26條規定
    至明。本件被告上揚實業有限公司業經主管機關經濟部於民
    國（下同）97年10月7日經授中字第0973518626號函廢止登
    記在案，有公司基本資料、被告公司之變更登記表附卷可稽
    （見本院卷第6、25頁），依上開規定，即應行清算程序。
    又公司之清算，以全體股東為清算人。但本法或章程另有規
    定或經股東決議，另選清算人者，不在此限，公司法第79條
    載有明文。依據被告公司變更登記表所載，公司之董事為原
    告，股東為己○○、戊○○、丁○○、丙○○，本件訴訟原
    應由己○○、戊○○、丁○○、丙○○等人代表被告公司應
    訴，然經本院依職權查詢前揭股東之身分證統一編號，均與
    其姓名年籍不相符，有卷附之個人資料查詢結果可按（見本
    院卷第39頁至第42頁），因此，前揭股東之年籍資料均屬偽
    造，而被告公司於86年11月15日設立登記，甲○○於中華商
    業銀行開立帳戶存入新台幣（下同）500萬元，並經陳俊傑
    會計師查詢屬實，經本院調閱被告公司之公司登記卷查核屬
    實，因此，依據民事訴訟法第51條第1項之規定，裁定選任
    甲○○為被告之特別代理人確定（見本院卷第43頁），被告
    則以甲○○為特別代理人應訴，合先敘明。
貳、實體方面：
一、原告起訴主張：原告未曾參與投資或經營被告公司，與其他
    經營者亦不相識，因遭冒名登記為被告公司董事，遭稅捐稽
    徵機關列為被告公司之清算人，負有清算人之責任，致原告
    之權益受有損害，為此提起本訴，並聲明：確認原告與被告
    間董事、清算人之委任關係及股東關係不存在。
二、被告則以：不認識原告，不知原告為何成為被告公司之股東
    等語置辯，併聲明：原告之訴駁回。
三、按確認法律關係之訴，非原告有即受確認判決之法律上利益
    者，不得提起；確認證書真偽或為法律關係基礎事實存否之
    訴，亦同，民事訴訟法第247條第1項定有明文。又所謂即受
    確認判決之法律上利益，係指法律關係之存否不明確，原告
    主觀上認其在法律上之地位有不安之狀態存在，且此種不安
    之狀態，能以確認判決將之除去者而言，若縱經法院判決確
    認，亦不能除去其不安之狀態者，即難認有受確認判決之法
    律上利益（最高法院52年臺上字第1240號判例參照）。本件
    原告在主管機關經濟部中部辦公室之被告公司登記資料中，
    確將原告列為董事乙節，有被告公司變更登記表影本在卷可
    按，並經本院調閱被告公司卷宗查明，是客觀上確有使人認
    為原告係被告公司之董事，及兩造間有委任關係存在之虞，
    而使原告成為被告公司之法定清算人，並可能於被告公司被
    訴時，遭列為被告公司之法定代理人，致原告私法上之地位
    有受侵害之危險，且此項不明確亦非不得以確認之訴予以排
    除，揆諸前揭判例意旨，應認原告有受確認判決之法律上利
    益。
四、原告主張之事實，業據提出公司登記基本資料、公司變更登
    記表、被告公司股東同意書等件為證。且經本院依職權查詢
    被告公司之其他股東己○○、戊○○、丁○○、丙○○之身
    分證統一編號，均與其姓名年籍不相符，有卷附之個人資料
    查詢結果可按（見本院卷第39頁至第42頁），因此，前揭股
    東之年籍資料均屬偽造，並經調取被告公司登記全卷結果查
    證屬實，核與被告之特別代理人甲○○陳述不知原告如何成
    為被告公司之股東等語相符，原告主張遭冒名登記為被告公
    司董事，應堪認定。
五、從而，原告既係遭冒用名義，實際上並無與被告公司間成立
    擔任董事、清算人之委任關係及股東關係存在，則原告起訴
    請求確認與被告公司間之董事、清算人委任關係及股東關係
    不存在，為有理由，應予准許。
六、據上論結，本件原告之訴為有理由，依民事訴訟法第78條，
    判決如主文。
中    華    民    國    99    年    4    月    30   日
                  民事第三庭    法  官  徐玉玲
以上正本係照原本作成
如對本判決上訴，須於判決送達後20日內向本院提出上訴狀
中    華    民    國    99    年    4    月    30   日
                                書記官  陳靜怡

司法院資訊處製作；財團法人民間司法改革基金會備份。
